# 上年未实现内部利润，今年子公司卖掉，怎么抵消？

提问人：huo2046 时间：2014-01-23 21:45:43
去年合并范围有此子公司，并且有买卖固定资产的内部交易，抵消了收入和固定资产，今年此子公司卖掉了，未在合并范围，上年抵消的内部利润今年怎么抵消？ 初步考虑：借：年初未分配利润 贷：投资收益。 理由：相对于去年的为实现的内部利润来说，今年这部分内部利润已经不是内部利润了，不用抵消了。所以这部分内部利润应该应该释放出来，释放的科目“投资收益”比较合适，因为长期股权投资卖掉所确认的投资收益是削减了年初的内部利润的，本年这部分内部利润释放出来，增加投资收益是比较合适的，相当于长期股权投资在有内部利润的时候是较少了，所以今年卖赚钱了

回答人：chenyiwei
以前年度的该项内部交易是顺流交易还是逆流交易？如果是顺流交易，你这样处理是可以的；如果是逆流交易，则当初交易的标的资产仍在合并报表范围内，并未随着子公司股权一并处置，内部交易损益并未实现，应当继续延续原先的抵销分录。

提问人：huo2046 时间：2014-01-25 00:43:07
陈老师好，感谢您的回复。关于这个问题，我还有疑问，能接着问么？这个交易的确是逆流的， 2012 年子公司卖固定资产给母公司， 2013 年母公司将此子公司卖掉，对于 2013 年公司的合并报表而言，此固定资产已经没有内部利润而言（子公司已经不存在了），所以要增加投资收益，相当于长期股权投资在 2012 年确认数是少内部利润这一块的，而 2013 年是没有内部利润的，所以长期股权投资是卖的多赚内部利润这一块的。

回答人：chenyiwei
请参考《计学撮要 2013 》中的以下问题解答：
问题3-2-60（处置子公司时逆销交易标的资产价值在母公司报表和合并报表的调整问题） 问题： 当处置子公司时，原逆销交易形成的内部未实现利润截至处置日尚未实现的金额应该如何处理？ 背景： 按照国资委要求，A公司本年度主辅分离将下属子公司B划出，以前年度子公司B为A公司提供服务形成内部未实现利润（在建工程或固定资产）在编制以前年度的合并报表时已抵销。截至 2011 年12 月 31 日已抵销的内部未实现利润尚未转回金额为0.58亿元。 解答： 在A公司的合并财务报表层面，不应因为原先在逆销交易中作为“卖方”的子公司不再纳入合并范围，就不再对原先截至处置日尚未实现的内部交易损益不再予以抵销。A公司应当继续对该项未实现内部交易损益予以抵销，直到相关的标的资产已被耗用或者出售，其所涉及的内部交易未实现损益已全部实现为止。 结论基础：
《企业会计准则第 33 号--合并财务报表》对“合并财务报表”的定义是：“反映母公司和其全部子公司形成的企业集团整体财务状况、经营成果和现金流量的财务报表”。新企业会计准则下的合并报表编制采用实体理论，即将合并集团看作一个独立的会计主体，在集团合并层面运用各项会计政策和会计估计。实体理论下合并财务报表的使用者除了母公司股东以外，还包括少数股东。因为实体理论把合并集团看作一个独立会计主体，很多交易和事项站在母公司个别报表角度和合并角度看影响不同，因此实体理论下的合并报表不再仅仅是简单的“汇总+合并抵销”，还需要就同一交易或事项站在不同会计主体角度的处理差异进行调整（即“视角调整”）。 母子公司之间的“逆销交易”即以子公司为卖方，母公司为买方的合并集团内部交易，在该交易完成后直至相关的内部未实现交易损益实现之前，该内部交易的标的资产都是在作为买方的母公司的账面上，由母公司实际占有和使用。相应地，当母公司处置其所持子公司股权导致丧失对该子公司的控制权时，该标的资产并未一并对外处置，仍然处于合并集团范围之内（被处置的是截至处置日为止该子公司的各项资产和负债，而逆销交易的标的资产在处置日并不属于子公司）。相应地，在合并报表层面，不应在处置日对该等资产的计量进行调整（如果自处置日起不再抵销内部未实现损益，则在合并报表层面将体现为标的资产计量金额的增加，这不符合《企业会计准则第 4 号——固定资产》、）《企业会计准则第 1 号——存货》等相关会计准则对标的资产后续计量调整的规定），而是应当继续保持其原先在合并报表层面的计量基础，继续抵销该项内部交易未实现损益，并随着标的资产的折旧、摊销或者耗用逐步实现内部交易损益，直至其被实际耗用或处置为止。 上述做法将导致同一项资产在合并报表层面和母公司个别报表层面的计量不同，需在编制合并报表时进行调整。这种调整也是实体理论下“视角调整”的一种类型。

提问人：roinlee 时间：2014-01-25 11:04:00
其实也不难，就看处置子公司对固定资产所有权的影响，本来固定资产由子公司所享有，合并范围内由合并主体享有，现在处置子公司合并主体对这部分固定资产所有权并未丧失，其本质并未改变，因此相关的内部毛利应当持续抵消。同样的一个玩意儿，一直在自己手上转悠，咋能多冒出一块利润呢？

回答人：chenyiwei
是这样。

提问人：瀑布 时间：2014-04-12 16:04:52
请教陈老师，在处置当年这笔抵销分录具体选择哪个科目呢？盼回复。谢谢！
借：年初未分配利润（或投资收益） 贷：固定资产

回答人：chenyiwei
抱歉，没有看懂你的问题？

提问人：wjcpa9568 时间：2015-03-25 19:02:43
请教陈总， 今年合并准则让抵销未实现内部利润，原理是什么？母子公司之间、子公司之间未实现内部利润的抵消分录一样？ 谢谢

回答人：chenyiwei
原理是：少数股东和母公司股东一视同仁，都是集团的权益持有者，应当受到同等对待。将逆流交易损益的抵消影响按比例分配给少数股权，可以使合并报表完全还原到与假设不发生该内部交易时完全一样的状态。

提问人：wjcpa9568 时间：2015-03-25 20:08:55
多谢，陈总， 但还有一个不明白，母子公司、子公司之间的抵消分录都是DR少股权益CR少股损益，那合并准则 36 条说那么多？

回答人：chenyiwei
不同情况下，抵销金额的计算还是有所差异的。